臺灣臺中地方法院民事判決　　　　　　 96年度重訴字第125號
原　　　告　丙○○
訴訟代理人　乙○○
被　　　告　丁○○
訴訟代理人　戊○○
上列當事人間請求損害賠償事件，原告就本院95年度訴字第143
0號刑事案件提起附帶民事訴訟 (95年度附民字第540號)，經本
院刑事庭裁定移送前來，本院於中華民國96年10月31日言詞辯論
終結，判決如下：
    主  文
被告應給付原告新台幣壹佰柒拾伍萬壹仟玖佰玖拾參元及自民國
九十五年十一月八日起至清償日止，按週年利率百分之五計算之
利息。
原告其餘之訴駁回。
訴訟費用由被告負擔十分之三；餘由原告負擔。
本判決第一項於原告以新台幣伍拾捌萬肆仟元為被告供擔保後，
得假執行。但被告如以新台幣壹佰柒拾伍萬壹仟玖佰玖拾參元為
原告預供擔保，得免為假執行。
原告其餘假執行之聲請駁回。
    事實及理由
一、原告起訴主張：被告於民國（下同）95年4月8日凌晨2時許
    ，將路旁訴外人吳美華所有之車牌號碼SFC－558號之輕機車
    1 部，牽至臺中縣外埔鄉○○路與甲后路東泰5巷口處，由
    西向東之汽機車行車道中央堆放。嗣同日凌晨3時許，原告
    騎乘車牌號碼PP2－426號重機車，行經該處，因為天色昏暗
    ，未發現該路障，煞車不及，前車輪壓到該輕機車車頭後，
    致人車倒地，原告因而受有脾臟破裂併內出血、腹部挫傷、
    四肢擦挫傷、右腕腕舟狀骨骨折併月狀骨週邊骨折性脫臼等
    傷害，經送醫急救後，於同日進行脾臟切除手術，為此依侵
    權行為損害賠償之法律關係，請求被告賠償醫療費用新臺幣
    (下同)178,625 元、住院期間及出院3個月內所需之看護費
    用722, 000元、因此事故摘除脾臟所致9級殘障而減少勞動
    能力之損害6,293,608元、精神慰撫金1,000,000元等語。並
    聲明：被告應給付原告8,194,233元，及自起訴狀繕本送達
    被告翌日起至清償日止，按年息5%計算之利息，並願供擔保
    ，請准予宣告假執行。
二、被告抗辯略以：系爭車禍路段為24公尺之柏油路面，且劃分
    為快、慢車道，原告於車禍事故發生時，並未依規定在機車
    道上行駛，才會撞上車牌號碼SFC－558號之輕機車，且當時
    路旁有水銀燈，天色並未昏暗，慢車道上並未有任何車輛或
    障礙物妨害通行，原告捨慢車道而行駛禁行機車之快車道，
    嚴重違規，原告的行為與有過失，且原告所請求的看護費、
    減少勞動能力損失及精神慰撫金，均屬過高等語。並聲明：
    駁回原告之訴及假執行之聲請，如受不利判決，願供擔保請
    准免於假執行。
三、兩造經本院整理下列不爭執事實，本院並以之為判決基礎：
 (一)被告於95年4月8日凌晨2時許，將路旁訴外人吳美華所有之
     車牌號碼SFC－558號之輕機車1部，牽至臺中縣外埔鄉○○
     路與甲后路東泰5巷口處，由西向東之汽機車行車道中央堆
     放。
 (二)95年4月8日凌晨3時許，原告騎乘車牌號碼PP2－426號重機
     車，行經該處，因為煞車不及，前車輪壓到該輕機車車頭
     後，致人車倒地。
 (三)原告因而受有脾臟破裂併內出血、腹部挫傷、四肢擦挫傷
     、右腕腕舟狀骨骨折併月狀骨週邊骨折性脫臼等傷害。
 (四)兩造之學經歷不爭執。
 (五)原告已受領機車強制給付361,938元、被害人補償基金會之
     補償金663,361元不爭執。
 (六)原告因為此事故所支出的醫藥費，已經由強制保險給付完
     畢。
四、法院之判斷：
     本件兩造爭執而本院應予審酌者為：(1)原告請求看護費用
     722,000元有無理由？(2)原告請求減少勞動能力損失6,293
     ,608元有無理由？(3)原告對於車禍事故是否與有過失？
     經查：
 (一)按故意或過失，不法侵害他人之權利者，負損害賠償責任
     ；不法侵害他人之身體或健康者，對於被害人因此喪失或
     減少勞動能力，或增加生活上之需要時，應負損害賠　償
     責任；不法侵害他人之身體、健康、名譽、自由、信用、
     隱私、貞操，或不法侵害其他人格法益而情節重大者，被
     害人雖非財產上之損害，亦得請求賠償相當之金額，民法
     第184條第1項前段、第193條第1項、第195條第1項分別定
     有明文。本件車禍事故係因被告放置機車在汽機車行車道
     中央，阻礙人車通行，原告騎車撞及該置放於車道中央之
     機車始受有損害；而查被告堆放機車之行為，客觀上已足
     造成人、車往來危險，被告對此應有認識及預見，堪認係
     不確定之傷害故意，被告行為與原告之所受傷害間亦具有
     相當因果關係；從而，原告據此依侵權行為法律關係請求
     損害賠償，自屬有據。爰就原告請求之各項損害賠償，茲
     分別審酌如下：
  1、醫療費用部分：
     原告主張因本件車禍事故，於李綜合醫院大甲分院及國軍
     台中總醫院附設民眾診療服務處 (下稱國軍台中總醫院)接
     受手術及治療，共計支出醫療費178,625元之事實，固據其
     提出該院收據為證。惟按全民健康保險法第82條規定，保
     險對象因汽車交通事故，經本保險提供醫療給付者，本保
     險之保險人得向強制汽車責任保險之保險人代位請求該項
     給付。是全民健康保險被保險人於該範圍內，對於加害人
     之損害賠償請求權亦因之而喪失（最高法院92年台上字第
     235號判決意旨參照）。原告所支出之上開醫療費用，自付
     額部分合計僅18,004元，其餘均為健保給付部分（參卷附
     醫療費用收據）。依上說明，健保給付部分原告於該範圍
     內，對於被告之損害賠償請求權已因之而喪失，自不得再
     向被告請求。原告請求此部分之醫療費用，即於自付部分
     18,004元範圍內認有理由，應予准許；逾此請求之範圍，
     即無理由，應予駁回。
  2、看護費部分：
     原告主張因本件車禍事故，住院期間共18日，因脾臟切除
     手術及右膀骨折復原，確需人全天看護，以每日3000元計
     算，此部分主張被告原表示不爭執，後稱金額過高，本院
     認為參酌一般醫療院所全日看護價格，尚屬適當；再原告
     住院期間雖未聘專人而係由其親屬照料，惟此基於身分關
     係之恩惠，自不能加惠於加害人 (最高法院94年度台上字
     第1543號判決意旨參照)；從而，原告此部分之請求，於法
     即屬有據。至原告主張95年4月28日出院後，仍需休養3個
     月，有看護之必要，但不須全天看護，自95年4月29日起至
     95年7月28日止，計91日，以每日2000元計算，看護費用計
     182,000元，此部分主張為被告所否認；且查證人甲○○○
     ○到場證述：當時原告是自己到國軍台中總醫院就醫，所
     以原告可以自行行動等語 (參本院96年7月17日言詞辯論筆
     錄)，足認原告當時尚未喪失行動能力，並不須人看護，亦
     無看護之必要；從而，原告請求自95年4月29日起至95年7
     月28日止，計91日，以每日2000元計算之看護費用計182,
     000元，即屬無據。綜上，原告請求看護費用於54,000元範
     圍內認有理由，應予准許；逾此請求之範圍，為無理由，
     應予駁回。
  3、喪失或減少勞動能力部分：
     按認定不法侵害他人之身體或健康，致被害人減少勞動能
     力之程度，固應斟酌被害人受侵害前之身體健康狀態、教
     育程度、專門技能、社會經驗等方面酌定之，不能以一時
     一地之工作收入為準 (最高法院63年台上字第1394號判例
     意旨參照)，亦未必應以依勞工保險條例第53條規定、勞工
     保險殘廢給付標準表所訂據為判斷之惟一標準 (參最高法
     院85年度台上字第2652號、86年度台上字第3200號、88年
     度台上字第2208號判決意旨)，但殘廢給付標準表所定殘廢
     等級，仍非不得資為重要參考材料（最高法院88年度台上
     字第1796號判決意旨參照）。查原告之脾臟因本件車禍事
     故之傷害而摘除，有李綜合醫院大甲分院出具之診斷證明
     書1份在卷可憑；另原告主張右腕因本件車禍事故之傷害無
     法復原乙節，核與證人杜旻育到場證述：原告手腕所受之
     傷害，就醫後1年，仍無法完全復原，通常患者在醫理上如
     果接受手術治療1年後仍無法復原，大概就無法復原了等語
     相符（參同上言詞辯論筆錄），是原告主張因本件車禍事
     故摘除脾臟，核屬於勞工保險殘廢給付標準表第48項第9殘
     廢等級，減少勞動能力比率53.83%，尚屬適當。再原告雖
     主張依行政院主計處94年10月18日公佈之「國情通計通報
     ( 第197號)」
     ，94年1至7月國內工業及服務業受僱員工平均每月薪資
     45,772元計算其減少之勞動損失。惟查，該統計資料係以
     全國工業及服務業受僱員工所得計算平均數，所涵蓋之行
     業眾多，性質又非全然相近，自不能概括以全體從事工業
     及服務業受僱員工平均所得，即指為其勞動能力之所得。
     本院參酌原告之年齡、事故發生時尚未從事工作、教育程
     度為專科畢業、領有丙級工業配線技術士及中華民國紅十
     字會急救員證書及經濟狀況等一切情狀，認原告每月工作
     之收入應以勞動基準法所規定之基本工資每月17,280元計
     算較為適當。
     又原告事故發生時係服役中，尚未開始工作，依一般社會
     常情，成年男子服完兵役後，至遲滿22歲起即開始工作，
     算至勞動基準法第54條所定60歲強制退休止，其工作年資
     為38年，得請求減少勞動能力之工作期間即為38年，以年
     收入207,360元，依霍夫曼式扣除依法定利率計算中間利息
     1次賠償之減少勞動能力損害即為2,413,876元【計算式：2
     07,360元×21.00000000 (此為減少勞動能力工作期間38年
     之霍夫曼係數)×53.83%（減少勞動能力比率）＝2,413,
     876元（小數點以下4捨5入）】，此部分之請求為有理由；
     逾此部分之請求，即屬無據，不應准許。
  4、精神慰撫金部分：
     按精神慰撫金之核給之標準應斟酌雙方身分資力與加害程
     度，及其他各種情形核定相當之數額（最高法院51年台上
     字第223號判例要旨參照）。本院審酌原告係74年2月20日
     生，於本件車禍發生時21歲，其身體因被告所為受有前述
     之傷害，而人體脾臟器官主司造血及免疫功能，因摘除已
     不可復得，終身將受有影響，所受痛苦，自屬非小，且原
     告為專科畢業，現無收入，名下無財產；另被告為係國小
     畢業，從事拾荒工作，每月收入約數百元，除分據兩造陳
     明在卷外，並有稅務電子閘門財產調件明細表2件在卷可佐
     。本院審酌被告之行為及故意之作為、原告因身體機能受
     損所受精神痛苦程度，兼衡及兩造前揭身分、地位、經濟
     狀況等一切情狀，認原告主張慰撫金額100萬元，尚嫌過高
     ，應予核減為60萬元，方屬公允，超過部分，不予准許。
 (二)按損害之發生或擴大，被害人與有過失者，法院得減輕賠
     償金額或免除之；機器腳踏車行駛之車道，應依標誌或標
     線之規定行駛，民法第217條第1項、道路交通安全規則第
     99條第1項前段分別定有明文。查本件車禍之發生，係原告
     騎乘機車行駛於臺中縣外埔鄉○○路由西向東之內側快車
     道，始撞擊被告放置在甲后路與甲后路東泰5巷口雙向車道
     中間之機車，有道路交通事故現場圖1份及通路交通事故照
     片10張在卷可稽，而該路段之內側快車道為劃有「禁行機
     車」標線之車道，原告騎乘機車於該劃有「禁行機車」標
     線之車道，自屬違反上揭道路交通安全規則所應負之注意
     義務，原告對於本件車禍事故之發生，亦與有過失。爰審
     斟原告係故意行為，而被告係過失等情節，認被告應負十
     分之九、原告則負十分之一過失責任為適當，爰減輕被告
     十分之一之賠償金額。
 (三)按強制汽車責任保險法第32條規定，保險人依本法規定所
     為之保險給付，視為被保險人損害賠償金額之一部分，被
     保險人受賠償請求時，得扣除之。揆其立法理由略謂，保
     險人之給付既係基於被保險人繳交保費所生，性質上屬於
     被保險人賠償責任之承擔或轉嫁，且責任保險之存在目的
     ，即是在減輕責任人之負擔，以強制責任保險來說，即是
     在減輕肇事後之侵權行為損害賠償責任，故保險人所為之
     給付，自應視為加害人或被保險人損害賠償金額之一部分
     ，而得減免其損害賠償，再者，為避免受害人雙重受償，
     加害人或被保險人賠償時，自得主張扣除之。次按犯罪被
     害人保護法第12條第1項規定：「國家於支付犯罪被害補償
     金後，於補償金額範圍內，對犯罪行為人或依法應負損害
     賠償責任之人有求償權」，亦即自國家獲得犯罪被害補償
     金之同時，其對於依法應負損害賠償責任之人之損害賠償
     請求權即依上開規定移轉予國家，因此原告上開得請求之
     金額均應扣除各項已領取之補償金後，如有剩餘方得再向
     被告請求賠償。本件原告已受領機車強制險361,938元及犯
     罪被害人補償金663,361元，合計1,025,299元之事實，為
     兩造所不爭執，依上述規定，自應予扣除。
 (四)綜上，本件原告所受之損害總計為1,751,993元【計算式：
     《18,004元 (醫療費)＋54,000元 (看護費)＋2,413,876元
     (減少勞動能力損失)＋600,000元 (精神慰撫金)》×0.9(
     被告應負擔過失比例)－1,025,299元 (原告已領取之強制
     責任險保險金及犯罪被害人補償金)＝1,751,993元 (小數
     點以下4捨5入)】
五、從而，原告本於侵權行為損害賠償之法律關係，請求被告給
    付1,751,993元，及自起訴狀繕本送達被告之翌日即95年11
    月8日起至清償日止，按週年利率5%計算之利息，為有理由
    ，應予准許，至逾此部分之請求，則無理由，應予駁回。
六、本件原告勝訴部分，兩造分別陳明願供擔保聲請宣告假執行
    或免為假執行，核無不合，爰分別酌定相當之擔保金額，予
    以准許。至原告敗訴部分，其假執行之聲請已失所附麗，應
    予駁回。
七、本件事證已臻明確，兩造其餘攻擊防禦及證據調查，均與本
    案之判斷不生影響，自勿庸一一審酌論列，併此敘明。
八、據上論結，本件原告之訴一部有理由，一部無理由，依民事
    訴訟法第79條、第390條第2項、第392條第2項，判決如主文
    。
中　　華　　民　　國　　96　　年　　11　　月　　21　　日
                  民事第二庭   法　官　王鏗普
以上正本，係照原本作成。
如對本判決上訴，須於判決送達後20日內向本院提出上訴狀
中　　華　　民　　國　　96　　年　　11　　月　　21　　日
                               書記官
